【裁判字號】    97,小上,15
【裁判日期】    970528
【裁判案由】    給付管理費
【裁判全文】
臺灣彰化地方法院民事裁定  97年度小上字第15號
上  訴  人  乙○○
被上訴  人  東坡居管理委員會
法定代理人  甲○○
上列當事人間請求給付管理費事件，上訴人對於中華民國97年3
月25日本院彰化簡易庭96年度彰小字第1299號第一審判決提起上
訴，本院裁定如下：
    主  文
上訴駁回。
第二審訴訟費用新臺幣壹仟伍佰元由上訴人負擔。
    理  由
一、按對於小額程序之第一審裁判之上訴或抗告，非以其違背法
    令為理由，不得為之；上訴狀應記載上訴理由，表明下列各
    款事項：一原判決所違背之法令及其具體內容。二依訴訟資
    料可認為原判決有違背法令之具體事實；民事訴訟法第436
    條之24第2 項、第436 條之25分別定有明文。又依同法第43
    6 條之32第2 項規定準用同法第468 條、第469 條第1 款至
    第5 款，所謂違背法令，依同法第468 條規定，指判決不適
    用法規或適用不當，為違背法令；而判決有同法第469 條所
    列各款情形之一者，為當然違背法令。是當事人對小額程序
    之第一審判決提起上訴，如依民事訴訟法第468 條規定，以
    第一審判決有不適用法規或適用不當為理由時，其上訴狀或
    理由書應有具體之指摘，並揭示該法規之條項或其內容，若
    係成文法以外之法則，應揭示該法則之旨趣。倘為司法院解
    釋，或最高法院判例，則應揭示該判解之字號或其內容。如
    以民事訴訟法第469 條第1 款至第5 款所列情形為理由時，
    其上訴狀或理由書，應揭示合於該條款之事實。上訴狀或理
    由書如未依此項方法表明，或其所表明者，顯與上開法條規
    定之情形不相合時，即難認已對於小額程序第一審判決之違
    背法令有具體之指摘，其上訴自難認為合法（最高法院71年
    臺上字第314 號判例意旨參照）。再者，依民事訴訟法第43
    6 條之32第2 項準用同法第471 條第1 項之規定，小額訴訟
    程序之上訴人若未於提起上訴後20日內提出如上所述之合法
    上訴理由書於第一審法院，第一審法院無庸命其補正，即得
    以裁定駁回之；其上訴不合法者，第二審法院亦應依同法第
    436 條之32第2 項準用同法第444 條第1 項前段之規定，逕
    以裁定駁回之。
二、本件上訴意旨略以：原審證人黃漢華、周旭亮證稱管理費是
    第一任主委開會時決定。但如此重要會議之紀錄，按規定必
    須存檔備查，並列入移交，故應請被上訴人提出原審證人黃
    漢華、周旭亮所證稱之決定管理費開會紀錄暨與會人員簽名
    簿，以資證明證人所述為真。又上訴人於民國87年7 月搬入
    東坡居時，當時原審證人黃漢華之配偶到上訴人家裡談及管
    理費3,000 元，且斜坡處為共有地，不可停放任何車輛，上
    訴人遂以上訴人共有地持分比率相對小於其他16戶區分共有
    人甚多，而必須與持分較大之其他16戶區分共有人負擔相等
    費用，殊不公平，且極不合理為由，回應：「如管理費只交
    一半，本人就不停該斜坡處。」嗣後乃於89年8 月28日會議
    中決議斜坡處為上訴人專用停車位，禁止其他人停放，記錄
    中明確告知使用權利屬於本人，且停車費及管理費各1,500
    元，共3,000 元。原審何稱非屬約定專用不符，如認為上訴
    人僅片面之詞，上訴人要求原審證人黃漢華之配偶出面對質
    。其次，依公寓大廈管理條例第10條之規定，明確將約定專
    用部分的管理交由約定專用人負責，且依規約第3 條第5 項
    約定，約定專用變更時，應經使用該約定專用之缺分所有權
    人同意。而上訴人於87年即以1,500 元承租停車位置，上訴
    人92年1 月搬離後，訴外人陳瓦木擔任管委會主委，趁職務
    之便，未經上訴人同意，於94年6 月至95年9 月占用上訴人
    約定專用車位，事後僅以每月500 元賤價納入公款，除有私
    占之嫌外，又不願全額繳納，屬不當得利行為，仍應依關於
    不當得利之規定，返還其所受之利益於上訴人。又被上訴人
    主張上訴人拒不繳納管理費，惟上訴人96年3 月9 日以第12
    03號存證信函要求被上訴人提供95年9 月第一次區分所有權
    人會議，要求提供使用執照，將產權釐清，如沒釐清產權，
    上訴人將暫不繳交管理費，故上訴人非拒繳管理費。上訴人
    於開會中對於管理費之繳納不合理提出異議，要求管理費應
    公平收取，並建議管理委員值勤方式等意見，惟均未予記錄
    ，該會議亦無會議出席人員之簽名冊，當時記錄人為訴外人
    匯茂管理公司，經上訴人提出異議後，該公司林經理口頭答
    應更正，並補寄出席名單予上訴人，但均未實現承諾。如此
    不實之會議紀錄已觸犯刑法偽造文書罪，且匯茂管理公司當
    時已知管理費有爭議，意圖賺取管理費而罔顧上訴人應有之
    權益，匯茂管理公司已觸犯刑法背信罪。以大廈公寓規約第
    3 條第14項約定，會議紀錄內容包括出席區分所有權人總數
    、出席區分所有權人比率總數及所占比例之紀錄，上訴人以
    第1362號存證信函要求管委會提供上訴人相關紀錄，但無下
    文。再者，上訴人並非因無知而給付管理費，而以公平公正
    使用者付費原則支付管理費。使用者付費強調的不單純只有
    付費觀念，也強調民主平等的觀念。住戶公約第17條規定，
    管理費應由全體住戶按其受益程度分攤，其辦法由管理委員
    會定之。大廈公寓規約第10條第2 項規定，管理費由各區分
    所有權人依照區分所有權人會議之決議分攤，但第一次區分
    所有權人會議未決議時，買賣契約或分管契約有規定者從其
    規定，未規定者，各區分所有權人應按其共有之應有部分比
    率分擔之。而本件東坡居並無原始買賣契約或分管契約之規
    定，更無第一次區分所有權人會議決議紀錄，自當以大廈公
    寓規約第10條第2 項共有之應有部分比率分擔。因此管理費
    應按規定重新核算多退少補，以示公允。末地下室斜坡地租
    金部分，如上開說明，被上訴人一直不將出席區分所有權人
    總數、出席區分所有權人比率總數及所占比例之紀錄提供予
    上訴人，直到96年第一次區分所有權人會議才附上區分所有
    權人會議紀錄時，上訴人始知有地下室持分，上訴人要求地
    下室使用權應重新分配，讓每戶均有正常停車位等語。
三、經核上訴人之上訴理由，僅係依其主觀認知為補充事實上及
    法律上之主張，並就原審取捨證據、認定事實之職權行使，
    指摘為不當，而未具體指出原審判決有何違背法令情事，亦
    未指明原判決所違反之法令條項或內容，自難認其已合法表
    明上訴理由。依首揭說明，本件上訴顯不合法，應予駁回。
四、結論：本件上訴為不合法，依民事訴訟法第436 條之32第2
    項、第444 條第1 項前段、第95條、第78條、第436 條之19
    第1 項，裁定如主文。
中    華    民    國    97    年    5     月    28    日
                  民事第二庭  審判長法  官  康弼周
                                    法  官  張德寬
                                    法  官  吳永梁
以上正本係照原本作成。
本件裁定不得抗告。
中    華    民    國    97    年    5     月    28    日
                                    書記官  陳美敏


司法院資訊處製作；財團法人民間司法改革基金會備份。
